【裁判字號】    88,交聲,161
【裁判日期】    890418
【裁判案由】    違反道路交通管理處罰條例聲明異議
【裁判全文】
臺灣桃園地方法院交通事件裁定                八十八年度交聲字第一六一號
    異  議  人  甲○○
    即受處分人
右列受處分人因違反道路交通管理處罰條例案件，對於台灣省政府交通處八十八年十
一月廿三日桃監裁字第０一四四六五一號所為之處分，聲明異議，本院裁定如左：
        主  文
異議駁回。
        理  由
一、異議意旨略以：受處分人即異議人甲○○雖酒後於民國八十八年十一月九日五時
    五分許，駕駛車號Ｖ七－二四五號營業自小客車，在桃園縣八德市○○路與和平
    路口，與被害人發生輕微擦撞，惟當時係酒後之故，造成其精神狀態不佳，而未
    察覺，始逕行離開肇事現場，並非肇事逃逸，又其雖有喝酒然酒精試測值為０．
    三四ＭＧ／Ｌ，並未達０．五五ＭＧ／Ｌ，且其後又與被害人達成和解，更徵其
    無逃逸之意，移送機關以罰鍰及吊扣駕照，尚屬合理，惟吊銷駕照，永久不得考
    駕照則過重，更可能造成個人缺乏謀生工具而謀生不易，為此提起異議。
二、飲酒後其吐氣所含酒精成分超過每公升０．二五毫克以上者，汽車駕駛人，不得
    駕車，此為道路交通安全規則第一百十四條第二款所明定，而汽車駕駛人駕駛汽
    車酒精濃度過量者，因而肇事致人受傷者，處汽車駕駛人新台幣六千元以上一萬
    二千以下罰鍰，並當場禁止其駕駛及吊扣駕駛執照一年，亦有道路交通管理處罰
    條例第三十五條第一項第一款所明定，次按汽車駕駛人駕駛汽車肇事致人受傷或
    死亡，應即採取救護或其他必要措施並向警察機構報告，不得駛離；違者吊扣其
    駕照三個月至六個月；逃逸者吊銷駕駛執照，道路交通管理處罰條例第六十二條
    第一項定有明文。而同條例第六十七條第一項更明定汽車駕駛人曾依第六十二條
    第一項之規定吊銷駕駛執照者，不得考領駕駛執照。
三、訊據異議人對於右揭時地肇事並被害人受傷及肇事後駛離現場並未採取救護措施
    等情固不諱言，惟辯稱：伊因不知道已撞到人始未停下來，並不是故意要逃逸云
    云。經查：（一）被害人劉鴻成於警訊中指稱：當時伊由報社（介壽路二段三十
    五號）出門，至介壽路、和平路口欲左轉建國路送報紙，發現一部黃色計程車由
    介壽路往大溪方向行駛，速度很快，伊因閃避不及被該部計程車撞到後人車倒地
    ，後載報紙散落一地，該車肇事後加速向大溪方向逃逸等語，核與卷內所附道路
    交通事故調查報告表所載機車倒地及報紙散落位置相符，又以卷內照片所示該車
    號Ｖ七－二四五號之營業小客車左前車頭損壞甚為嚴重，並有黑色護板一塊、黃
    色保險桿一片及燈罩碎片遺留現場，再參以上開報告表所載往大溪方向之剎車痕
    左輪及右輪分達五點二公尺及六點五公尺，可見其衝力其大，且其剎車痕達五、
    六公尺，可見其明知前有人否則豈可能剎車痕達五、六公尺之遠？又證人黃炫鈞
    （甲○○搭載之人）當時於警訊中證稱：車禍發生時是甲○○駕駛的，伊當時在
    車內睡覺，有聽到撞到的聲音，不知道是撞到什麼等語，以當時證人係在車內睡
    覺尚能聽到撞擊聲，更徵駕駛人確知有撞搫一事。況異議人於肇事後能無訛的將
    車開回住處後，始由黃炫鈞開到桃市○○街九十九號對面，其不知已撞人何人能
    信？又異議人於前揭時地發生車禍後，並未停車處理，而駕車離去，亦為其所自
    承，且係警察循線而查獲，亦據本院調取桃園地方法院檢察署八十八年偵字第一
    七五四四號查明屬實。可見異議人確於肇事當時，未立即對傷者採取必要之救護
    措施，即駛離現場，而揆諸前開法文規定之意旨，無非係為爭取傷者送醫之時間
    ，增加其存活之機會，並為維護肇事後，現場其他車輛經過肇事現場時，其他車
    輛之人車安全。故肇事者，除應立即對於傷者採取救護或其他必要措施外，亦應
    向警察機構報告，以讓該警察機構得到現場維護秩序，避免其他人車經過時，造
    成更大之傷害。若汽車駕駛人對此基本之救護及防範措施都未能遵守，實難認得
    以繼續在道路上從事危險性如此高之駕駛活動。本件異議人既未對傷者採取必要
    之救護或其他必要措施，且未立即向警察機構報告，其駛離亦非逕往報案或為救
    護之必要措施，則其肇事後駕車逃逸之行徑甚為明確。異議人辯稱非駕車逃逸乙
    節，顯係卸責之詞，不足採信。（二）又汽車駕駛人於飲酒後其吐氣所含酒精成
    分超過每公升０．二五毫克以上者，不得駕車，道路交通安全規則第一百十四條
    定有明文，異議人肇事後於八十八年十一月九日八時四十九分經警測試酒精濃度
    猶達０．三四ＭＧ／Ｌ，亦有酒精濃度測試紙在卷可按，而該酒精濃度會時間之
    經過而減，其距肇事時間已三小時許，猶有如此高之濃度，而異議人於酒後明
    知已不得駕車仍猶為之，其以酒後之故，造成其精神狀態不佳，而未察覺，始逕
    行離開肇事現場，無非卸責之詞，不足採信。（三）被害人劉鴻成因該次車禍受
    有頭部外傷、左臉多處挫傷、左膝挫傷及雙側手、左足擦傷等傷害，除據異議人
    自承在卷以外，並有診斷證明書在卷可按。（四）至異議人與被害人和解乙事，
    與本件之處分無關，不足為異議人有利之認定。
四、綜上所述，異議人前開違規行為堪以認定，原處分機關依前揭規定對其處以罰鍰
    新台幣陸仟元吊扣駕照壹年（８８．１１．９至８９．１１．８）後吊銷駕照永
    不得考領之處分並無不當，本件異議為無理由，應予駁回。
據上論斷，應依道路交通案件處理辦法第十九條，裁定如主文。
中      華      民      國      八十九    年    四      月    十八    日
                                臺灣桃園地方法院交通法庭
                                      法  官  吳  進  發
右正本證明與原本無異。
如不服本裁定，應於裁定送達後五日內向本院提出抗告狀。
                                      書記官  陳  靜  娟
中      華      民      國      八十九    年    四      月    二十    日


司法院資訊處製作；財團法人民間司法改革基金會備份。
